臺灣士林地方法院刑事裁定　　　　　　　　　　　　　九十二年度聲判字第七六號
　　聲　請　人　丁○○
　　代　理　人　邱怜珠律師
　　被　　　告　丙○○
　　　　　　　　甲○○
　　　　　　　　乙○○
右列聲請人因被告侵占等案件，不服台灣高等法院檢察署檢察長於中華民國九十二年
九月五日駁回再議之處分（九十二年度上聲議字第三七○五號），聲請交付審判，本
院裁定如左：
    主  文
聲請駁回。
    理  由
一、按告訴人不服上級法院檢察署檢察長或檢察總長認再議為無理由而駁回之處分者
    ，得於接受處分書後十日內委任律師提出理由狀，向該管第一審法院聲請交付審
    判；法院認交付審判之聲請不合法或無理由者，應駁回之，刑事訴訟法第二百五
    十八條之一、第二百五十八條之三第二項前段，分別定有明文。本件聲請人向台
    灣士林地方法院檢察署對被告丙○○提出告訴，原告訴意旨略以：被告丙○○與
    告訴人丁○○係夫妻關係，雙方於民國八十九年八月十四日協議離婚，並約定登
    記於被告名下之台北市○○區○○街一七一巷六弄五號房屋及其土地持分之所有
    權（下稱：系爭房地），日後雙方各持有二分之一，即被告丙○○應移轉系爭房
    地二分之一所有權予告訴人，詎被告丙○○竟意圖為自己不法之所有，侵占告訴
    人之不動產，除拒絕配合辦理所有權移轉登記外，更於九十年三月七日，擅自將
    系爭房地出賣予他人，並於同年三月十五日辦畢所有權移轉登記，因認被告涉有
    刑法第三百三十五條第一項侵占罪嫌云云。本案經該署檢察官於九十一年八月二
    十六日以九十一年度偵字第八五九一號為不起訴處分後，聲請人不服，聲請再議
    ，經臺灣高等法院檢察署檢察長以九十一年度上聲議字第二五一八號認偵查尚未
    完備發回續行偵查，告訴人另追加告訴被告甲○○、乙○○等二人，其告訴意旨
    略以：被告丙○○與告訴人丁○○係夫妻關係，雙方於八十九年八月十四日協議
    離婚，並約定登記於被告丙○○名下之系爭房地日後雙方各持有二分之一，即被
    告丙○○應移轉系爭房地二分之一所有權予告訴人，詎被告丙○○竟意圖為自己
    不法之所有，與被告甲○○共同基於犯意聯絡，除拒絕配合辦理所有權移轉登記
    外，更於九十年三月七日，擅自將系爭市價新台幣（下同）八百萬元之房地以低
    價出賣予被告甲○○之弟即被告乙○○，侵占告訴人之不動產，而被告乙○○與
    丙○○另共同基於使公務員登載不實之犯意聯絡，於九十一年三月六日簽訂虛偽
    之買賣契約，並於同月七日持向臺北市松山地政事務所辦理所有權移轉登記，使
    承辦之公務員，將此不實之事項登載於職務上所掌之公文書，足生損害於地政機
    關所有權登記之正確性，因認被告丙○○與甲○○共犯刑法第三百三十五條第一
    項侵占罪嫌；認被告丙○○與乙○○共犯刑法第二百十四條之使公務員登載不實
    罪嫌云云。嗣經發回臺灣士林地方法院檢察署續行偵查後，該署檢察官復於九十
    二年八月六日以九十二年度偵續字第二九號、九十二年度偵字第七○九九號為不
    起訴處分。聲請人不服，再次聲請再議，案經臺灣高等法院檢察署檢察長認再議
    已無理由，而於九十二年九月五日以九十二年度上聲議字第三七○五號處分書駁
    回再議之聲請，該處分書於同年月三十日送達聲請人，聲請人於收受處分書送達
    後十日內之九十二年十月七日委任律師具狀向本院聲請交付審判，程序上核無不
    合，應先敘明。
二、聲請交付審判意旨略以：被告甲○○的錢是從丙○○那裡來的。甲○○的錢均由
    其妻所有及管理，故被告甲○○並無多餘的錢匯款給被告乙○○，而係被告丙○○提供予被告甲○○，以供其匯款給被告乙○○（告證三十）。此一事實，請求
    傳喚被告甲○○之妻，以證明被告甲○○之財務狀況，或請求被告甲○○說明匯
    款給被告乙○○的錢究竟從何而來，並依此聲請准為交付審判之裁定等語。
三、本院查：
(一)前揭不起訴處分書及駁回再議處分書已就聲請人於偵查時提出之告訴理由，既聲
    請再議意旨予以斟酌，並詳加論述所憑證據及其認定之理由，此點業經本院依職
    權調閱前開卷宗查核無誤。且查：
１、刑法之侵占罪，係以侵占「自己持有他人之物」為構成要件，單純之權利則不與
    焉，此觀最高法院七十一年台上字第二三０四號判例意旨自明。而不動產物權，
    依法律行為而取得者，非經登記，不生效力，民法第七百五十八條定有明文；本
    件系爭房地自七十四年十一月二十五日起，迄九十一年三月十五日移轉登記予被
    告乙○○止，均仍登記被告丙○○為所有權人，有土地所有權狀影本、土地登記
    謄本各一紙在卷可按（見九十二年偵續字第二十九號卷第一百四十頁、九十一年
    度偵字第八五九一號卷第二十二頁），聲請人亦無異詞，被告丙○○為系爭房地
    之所有權人即堪認定。而聲請人所以主張其對系爭房地有二分之一之權利，係基
    於八十九年八月十四日其與被告丙○○所訂之離婚協議書而來（見九十一年度偵
    字第八五九一號偵查卷第十頁及第十一頁），而該紙離婚協議書之性質，係聲請
    人與被告丙○○所訂之契約，聲請人依據該離婚協議書所取得者，僅係債權性質
    之請求權，而非所有權。揆諸前引說明，本件聲請人既未完成所有權移轉登記，
    即仍非系爭房地共有人。從而，被告丙○○將系爭房地出售並將所有權移轉登記
    予被告乙○○，既係處分自己所有之物，即與刑法所設侵占罪之構成要件有間。
２、再系爭房地之買賣，係由力信土地登記專業代理人聯合事務所代為辦理有關事宜
    ，被告丙○○與乙○○二人亦親自簽立買賣契約書等情，業據證人即上開事務所
    之負責人李永瑜詳證在卷，並有不動產買賣契約書附卷可稽（見九十二年度偵續
    字第二九號偵查卷第二四二頁及第一五五頁至第一六○頁）。被告乙○○以系爭
    房地向臺灣銀行忠孝分行申請房屋貸款二百五十萬元，並設定最高限額抵押權三
    百萬元，且繳息均正常等情，有臺灣銀行忠孝分行九十二年五月二十二日忠孝營
    字第○九二○○○三○七八一號函及系爭房地之登記謄本在卷供參（見同前卷第
    二一三頁及第一八二至一八五頁）。系爭房地於九十一年三月七日申請移轉登記
    ，並依規定繳納土地增值稅及契稅，並由前揭事務所職員陳惠玲送件乙節，亦經
    證人陳惠玲結證屬實，並有臺北市松山地政事務所九十二年三月十一日北市松地
    三字第○九二三○三○二七○○號函存卷可按（見同前卷第一二七頁），尚無從
    僅以系爭房地過戶時間、買賣交易價格低於鑑定價格、買主即被告乙○○與被告
    甲○○具兄弟關係，賣主即被告丙○○且與被告甲○○過從甚密，及被告乙○○
    購得系爭房地後即行出售暨聲請人之指訴等情，推測擬制系爭房地買賣不實之事
    實。
３、綜上，前揭不起訴處分書及駁回再議處分書所為論斷，核與經驗法則、論理法則
    尚無違誤。
(二)至聲請人聲請傳喚被告甲○○之妻及甲○○，以調查被告甲○○之財務情形及被
    告王峻泰支付系爭房地價金之款項來源，並據以請求裁定交付審判，惟按新修正
    刑事訴訟法第二百五十八條之一規定告訴人得向法院聲請交付審判，係新增對於
    「檢察官不起訴或緩起訴裁量權」制衡之一種外部監督機制，法院僅就檢察官所
    為不起訴或緩起訴之處分是否正確加以審查，以防止檢察機關濫權，依此立法精
    神，同法第二百五十八條第三項規定法院審查聲請交付審判案件時「得為必要之
    調查」，其調查證據之範圍，自應以偵查中曾顯現之證據為限；而同法第二百六
    十條對於不起訴處分已確定或緩起訴處分期滿未經撤銷者得再行起訴之規定，其
    立法理由說明該條所謂不起訴處分已確定者，包括「聲請法院交付審判復經駁回
    者」之情形在內，是前述「得為必要之調查」，其調查證據範圍，更應以偵查中
    曾顯現之證據為限，不得就告訴人新提出之證據再為調查，亦不得蒐集偵查卷以
    外之證據，否則，將與刑事訴訟法第二百六十條之再行起訴規定，混淆不清，亦
    將使法院兼任檢察官而有回復「糾問制度」之虞；且法院裁定交付審判，即如同
    檢察官提起公訴使案件進入審判程序，是法院裁定交付審判之前提，必須偵查卷
    內所存證據已符合刑事訴訟法第二百五十一條第一項規定「足認被告有犯罪嫌疑
    」檢察官應提起公訴之情形，亦即該案件已經跨越起訴門檻，否則，縱或法院對
    於檢察官所認定之基礎事實有不同判斷，但如該案件仍須另行蒐證偵查始能判斷
    應否交付審判者，因交付審判審查制度並無如同再議救濟制度得為發回原檢察官
    續行偵查之設計，法院仍應依同法第二百五十八條之三第二項前段規定，以聲請
    無理由裁定駁回。經本院調閱卷宗審查結果，聲請人所指證據方法，並非「偵查
    中曾顯現之證據」，本院自不得就聲請人新提出之證據進行調查，亦不得蒐集偵
    查卷以外之證據，否則，將與刑事訴訟法第二百六十條之再行起訴規定混淆不清
    ，將使法院兼任檢察官而有回復「糾問制度」之虞業如前述，從而聲請人主張對
    此應予調查認定，顯與交付審判制度意旨不合，並非本院可以審究之範圍，聲請
    人如認所舉證據該當於刑事訴訟法第二百六十條之「新事實」、「新證據」，自
    應另循途徑，以謀救濟。
四、綜上所述，原不起訴處分書及聲請再議處分書既已詳予調查偵查卷內所存證據，
    並敘明所憑證據及判斷理由，且所載證據取捨及事實認定之理由，尚無違背經驗
    法則或論理法則之情事，是原檢察官及臺灣高等法院檢察署檢察長對於被告分別
    予以不起訴處分及駁回再議之聲請，並無不當。聲請人於聲請意旨所指證據方法
    ，並非「偵查中曾顯現之證據」，本院亦無從審究，本件聲請交付審判意旨顯無
    理由，應予駁回。
五、依刑事訴訟法第二百五十八條之三第二項前段，裁定如主文。
中      華      民      國    九十三    年     二     月    十一    日
                                    臺灣士林地方法院刑事第二庭
                                        審判長法  官  杜  惠  錦
                                              法  官  張  國  棟
                                              法  官  許  辰  舟
右正本證明與原本無異。
本件不得抗告。
                                              書記官  蘇  彥  宇
中      華      民      國    九十三    年     二     月    十六    日
